【裁判字號】    98,消債清,125
【裁判日期】    980731
【裁判案由】    聲請清算程序
【裁判全文】
臺灣高雄地方法院民事裁定           98年度消債清字第125號
聲  請  人  甲○○
上列當事人聲請消費者債務清理事件，本院裁定如下：
    主  文
債務人甲○○自中華民國九十八年七月三十一日下午四時起開始
進行清算程序。
命司法事務官進行本件清算程序。
    理  由
一、按債務人不能清償債務或有不能清償之虞者，得依本條例所
    定更生或清算程序，清理其債務；又債務人與金融機構協商
    成立者，不得聲請更生或清算，但因不可歸責於己之事由，
    致履行顯有重大困難者，不在此限；而本條例施行前，債務
    人依金融主管機關協調成立之中華民國銀行公會會員辦理消
    費金融案件無擔保債務協商機制與金融機構成立之協商，準
    用前項之規定，消費者債務清理條例第3 條、第151 條第5
    項、第6 項分別定有明文。次按債務人於法院裁定開始更生
    程序或許可和解或宣告破產前，得向法院聲請清算；法院開
    始清算程序之裁定，應載明其年、月、日、時，並即時發生
    效力；法院裁定開始更生或清算程序後，得命司法事務官進
    行更生或清算程序，必要時得選任律師、會計師或其他適當
    之自然人或法人一人為監督人或管理人，同條例第80條、第
    83條第1 項、第16條第1 項亦規定至明。
二、本件債務人主張：伊有不能清償債務情事，於民國（下同）
    95 年9月間曾依金融主管機關協調成立之中華民國銀行公會
    會員辦理消費金融案件無擔保債務協商機制，與最大債權銀
    行國泰世華商業銀行成立協商，約定聲請人應自95年10月起
    ，分120 期利率0 ％，於每月10日清償17,508元。惟聲請人
    於84年業已辦理退休而無固定收入，94年起又陸續因糖尿病
    洗腎及罹患肺炎、心絞痛、慢性缺血性心臟病、高血壓、頸
    椎鈣化神經根病變、陳舊性腦梗塞、冠狀動脈疾病、腎腫瘤
    及白內障等老化疾病，聲請人剩餘積蓄皆因支出醫療費用而
    用罄，目前生活必要支出均賴女兒接濟。又聲請人95、96年
    度綜合所得稅各類所得資料清單雖載有利息收入43萬餘元，
    然實際上因聲請人退休前之投資失敗，於84年辦理退休時，
    已將退休金全額領出清償債務。聲請人為保留公務人員退休
    金存款18% 優惠利率之待遇，而參加臺灣銀行舉辦之優惠存
    款質押貸款。該質押貸款使聲請人將帳戶內之退休金全額領
    出後仍得保留上開優惠利率，惟原退休金額每月利息九成皆
    由台灣銀行以放款利息名義扣取，利息全額所得稅則全由聲
    請人申報。該質押貸款對聲請人毫無幫助，聲請人已於97年
    5 月16日與臺灣銀行解約，實際上已無任何退休金存款與優
    惠利息收入。依聲請人現在之經濟狀況，實已不足支付如此
    龐大之協商還款金額，然聲請人為維持信用，仍努力籌款繳
    納協商款項至97年4 月。聲請人之毀諾係屬迫不得已，此非
    債務人主觀上惡意不履行協商，實乃客觀上確有不可歸責於
    債務人之事由所致。復因聲請人無擔保或無優先權之債務總
    額未逾1,200 萬元，且未經法院裁定開始清算程序或宣告破
    產，爰依法聲請清算等語。
三、經查，聲請人前開主張，業據其提出債務協商協議書暨無擔
    保債務還款計畫書、債權人清冊、財產及收入狀況說明書、
    戶籍謄本、聲請人及配偶之95、96年度綜合所得稅各類所得
    資料清單與財產歸屬資料清單、財團法人金融聯合徵信中心
    之信用報告、高雄醫學大學中和紀念醫院等醫院診斷證明書
    、臺灣銀行優惠存款戶綜合服務辦法、臺灣銀行存摺為憑，
    固堪採信，又查無債務人有消費者債務清理條例第6 條第3
    項、第8 條或第82條第2 項所定駁回清算聲請之事由存在，
    則債務人聲請清算，應屬有據，並依上開規定命司法事務官
    進行本件清算程序，爰裁定如主文。
中    華    民    國    98    年    7    月    31     日
                        臺灣高雄地方法院鳳山分庭
                            法      官  何悅芳
上為正本係照原本作成。
本件不得抗告。
本裁定已於98年7月31日下午4 時公告。
中    華    民    國    98    年    7     月    31    日
                            書  記  官  陳俐嫺


司法院資訊處製作；財團法人民間司法改革基金會備份。
